【裁判字號】    99,軍上,4
【裁判日期】    990503
【裁判案由】    違反職役職責
【裁判全文】
臺灣高等法院臺南分院刑事判決  九十九年度軍上字第四號
上訴人
即被告  甲○○
                （
上列上訴人因違反職役職責案件，不服國防部高等軍事法院高雄
分院九十八年度上訴字第一○二號中華民國九十九年三月八日第
二審判決（起訴案號：國防部南部地方軍事法院檢察署九十八年
度偵緝字第十八號），提起上訴，本院判決如下：
    主    文
上訴駁回。
    理    由
一、被告上訴意旨略以：刑法第五十七條規定，科刑時應以行為
    人之責任為基礎，並審酌一切情狀等為量刑之標準。又刑法
    第五十九條犯罪之情狀顯可憫恕，認科以最低度刑仍嫌過重
    者，得酌量減輕其刑。刑法第六十二條對於未發覺之罪自首
    而受裁判者，得減輕其刑，但有特別規定者，依其規定。本
    件因長官們的教誨及家人的鼓勵，勸我要時常檢討自己的過
    錯，我虛己以聽。不忍看著年邁八十的奶奶如此傷心，我真
    的知錯，深感悔悟，懇請斟酌以勵自新云云。
二、按被告不服高等軍事法院宣告有期徒刑之判決，而向高等法
    院提起上訴者，以判決違背法令為限，軍事審判法第一百八
    十一條第五項定有明文。是高等法院受理軍事法院移送審判
    之上訴案件為法律審，依同法第二百零六條第一項準用刑事
    訴訟法關於上訴第三審之規定。而按刑事訴訟法第三百七十
    七條規定：「上訴於第三審法院，非以判決違背法令為理由
    ，不得為之。」提起第三審上訴，應以原判決違背法令為理
    由，係屬法定要件，且必須依據卷內資料為具體之指摘，並
    足據以辨認原判決已具備違背法令之形式，始屬相當。若上
    訴理由狀並未依據卷內訴訟資料，具體指摘原判決不適用法
    則或如何適用不當，應認為其上訴為違背法律上之程式，應
    予以駁回；或上訴理由狀，雖指摘原判決有違背法令，但未
    指明原判決有如何違法事由之具體情事，僅泛言有何條款之
    違法而無具體情事，或顯與法律規定得為第三審上訴理由之
    違法情形不相適合者，均應認其上訴為違背法律上之程式，
    予以駁回（最高法院七十六年度台上字第五七七一號判例意
    旨可資參照）。
三、經查：
(一)本件第二審（國防部高等軍事法院高雄分院九十八年上訴字
    第一零二號）經審理結果認定上訴人即被告甲○○違反陸海
    空軍刑法第四十條第一項「無故離去職役逾六日」罪，事證
    明確。第一審國防部南部地方軍事法院九十八年訴字第二六
    一號所審酌被告為義務役士兵，藉處理司法案件及逾假畏罰
    為由，即恣意逾假未歸，法紀觀念淡薄，對部隊領導統御及
    軍譽有不良之影響，犯後坦承犯行，態度良好，出面向憲兵
    隊投案等一切情狀，累犯，判處有期徒刑八月。認事用法均
    無違誤，量刑亦屬妥適，而駁回被告第二審上訴。已詳敘其
    調查、取捨證據之結果及所憑以認定犯罪事實心證之理由，
    從形式上觀察，並無違背法令之情形。
(二)被告上訴意旨謂其符合自首之要件等語。惟刑法第六十二條
    所定自首減刑，係以對於未發覺之犯罪，在有偵查犯罪職權
    之公務員知悉犯罪事實及犯人之前，向職司犯罪偵查之公務
    員坦承犯行，並接受法院之裁判而言。苟職司犯罪偵查之公
    務員已知悉犯罪事實及犯罪嫌疑人後，犯罪嫌疑人始向之坦
    承犯行者，為自白，而非自首。本件被告係於九十八年九月
    五日八時許，自臺灣駐地休假離營，原應於同年月八日廿一
    時返營，經單位同意續假一天至同年月九日廿一時返營，屆
    時竟無故離去職役潛逃在外，經國防部南部地方軍事法院檢
    察署於九十八年九月廿一日所發國偵南檢字第○○○九八○
    ○○五二八五號通緝書通緝在案，被告嗣於九十八年十月九
    日十二時四十分許出面向高雄憲兵隊投案，已不符合刑法第
    六十二條自首之要件。第二審未適用刑法第六十二條規定予
    以減輕其刑，顯未違背法令。
(三)被告上訴意旨再以原判決未審酌刑法第五十七條、第五十九
    條規定，量刑過重等語。惟量刑之輕重，係屬事實審法院得
    依職權自由裁量之事項，苟於量刑時，已依行為人之責任為
    基礎，並斟酌刑法第五十七條各款所列情狀，而未逾越法定
    範圍，又未濫用其職權，即不得遽指為違法。又是否適用刑
    法第五十九條規定酌減其刑，乃屬事實審法院得依職權自由
    裁量之事項，第二審未適用該項規定酌減其刑，亦不生違背
    法令之問題。況被告亦未具體指摘原判決量刑有何違背法定
    刑，或濫用權限之違背法令，僅就量刑過重為爭執，自非適
    法之第三審上訴理由。被告提起第三審上訴，為無理由，應
    予駁回。
五、據上論斷，應依軍事審判法第二百零六條第一項，刑事訴訟
    法第三百九十五條前段，判決如主文。
中    華    民    國    99    年    5     月    3     日
                  刑事第一庭審判長法官  茆  臺  雲
                                  法官  王  明  宏
                                  法官  蔡  長  林
以上正本證明與原本無異。
不得上訴。
                                書記官  李  培  薇
中    華    民    國    99    年    5     月    3     日

司法院資訊處製作；財團法人民間司法改革基金會備份。
